臺灣雲林地方法院刑事判決　　　　　　 96年度交簡上字第6號
上訴人　即
被　　　告　乙○○
上列上訴人因過失傷害案件，不服本院虎尾簡易庭95年度虎簡字
第225 號中華民國95年12月22日刑事簡易判決（臺灣雲林地方法
院檢察署95年度偵字第5762號），提起上訴，本院管轄之第二審
合議庭判決如下：
    主      文
原判決撤銷。
乙○○因過失傷害人，處有期徒刑肆月，如易科罰金，以新臺幣
壹仟元折算壹日，減為有期徒刑貳月，如易科罰金，以新臺幣壹
仟元折算壹日。緩刑貳年。
    事      實
一、乙○○無駕駛執照，於民國95年8 月30日上午7 時40分，駕
    駛車號1911-MA 號自用小客車，自東向西行經雲林縣崙背鄉
    豐榮村編號「豐南枝8 」電桿前之無號誌交岔路口之際，本
    應注意車前狀況，隨時採取必要之安全措施，且應減速慢行
    作隨時停車之準備，並應讓右方車先行，而依當時天候晴，
    已天亮，並無不能注意之情事，竟疏未注意及此，適有亦未
    注意車前狀況之甲○○由北向南騎乘NTN-427 號重機車亦駛
    至前開路口，與乙○○駕駛自用小客車之右前車身發生撞擊
    ，致甲○○受有左股盆骨折及左邊第6 、7 肋骨骨折之傷害
    。
二、案經甲○○訴由雲林縣警察局西螺分局報告臺灣雲林地方法
    院檢察署檢察官偵查後聲請簡易判決處刑。
    理      由
一、(一)訊據被告乙○○固坦承其並無駕駛執照，於95年8 月30日
      上午7 時40分駕駛1911-MA 號自用小客車行經案發地點，
      並與告訴人甲○○騎乘之NTN-427 號重機車發生碰撞之事
      實，惟矢口否認有何過失傷害之犯行，辯稱：
      1.係告訴人撞擊被告，此由被告右前車側有明顯撞擊凹痕
        ，及告訴人左下足部分均無傷勢即見。
      2.被告係幹道車、告訴人係支線道車。
      3.告訴人擬右轉而為轉彎車。
      4.告訴人所受傷害並非本次車禍所導致，乃屬舊傷等語。
    (二)經查：
      1.被告無駕駛執照，於已日出，天候晴之95年8 月30日上
        午7 時40分，駕駛車號1911-MA 號自用小客車，由東向
        西行經雲林縣崙背鄉豐榮村編號「豐南枝8 」電桿前之
        無號誌交岔路口之際，與由北向南騎乘NTN-427 號重機
        車亦駛至前開路口之告訴人發生撞擊之事實，業據證人
        即告訴人甲○○於本院96年9 月5 日審理時具結證述無
        訛，並有被告提出之照片4 紙（原審卷第15、16頁）、
        被告提出之弘泰汽車保養廠工作單影本1 紙（本院卷第
        13頁）、車號查詢汽車車籍資料1 紙（警卷第10 頁）
        、民國95年雲林地區日出日末時刻表1 紙（95年偵字第
        5762號卷第3 頁）、民國95年臺南農改場雲林分場逐日
        雨量資料1 紙（同上偵字卷第4 頁）、以乙○○身份證
        號查詢汽車駕駛人資料1 紙（同上偵字卷第5 頁）、道
        路交通事故現場圖1 份（警卷第9 頁）、現場行車方向
        照片及NTN-427 號重機車車損照片共6 張（警卷第12頁
        至第14頁）附卷可考，且為被告所坦認在卷，自堪認定
        。
      2.按行車速度，依速限標誌或標線之規定，無速限標誌或
        標線者，應依下列規定：二行經無號誌之交岔路口，均
        應減速慢行，作隨時停車之準備；又汽車行駛至交岔路
        口，其行進、轉彎，應依下列規定：二行至無號誌或號
        誌故障而無交通指揮人員指揮之交岔路口，支線道車應
        應暫停讓幹線道車先行。未設標誌、標線或號誌劃分幹
        、支線道者，少線道車應暫停讓多線道先行；車道數相
        同時，轉彎車應暫停讓直行車先行；同為直行車或轉彎
        車者，左方車應暫停讓右方車先行；再者汽車行駛時，
        駕駛人應注意車前狀況，並隨時採取必要之安全措施，
        道路交通安全規則第93條第1 項第2 款、第102 條第1
        項第2 款前段及第94條第3 項訂有明文。
      3.被告與告訴人發生撞擊有過失：
        (1)觀諸卷附道路交通事故現場圖及現場照片2 紙（警卷
          第9 頁、第12頁）可見，案發地點為無號誌之交叉路
          口，且係產業道路，均未繪有標誌、標線或號誌劃分
          支、幹道線，車道數亦均相同，寬度各為3.8 公尺及
          4.2 公尺等情，是無從分辨何者係支、幹道線，況被
          告行駛車道既僅3.8 公尺，甚至窄於告訴人行駛道路
          之4.2 公尺，豈有為幹道之可能。至被告與告訴人均
          稱己係直行車，卷內亦無證據顯示告訴人欲右轉，則
          雙方均直行經過前開交叉路口時，揆諸前開規定，其
          優先順序應係左方車（東向西之被告）應讓右方車（
          北往南之告訴人）無疑，故被告未予禮讓，自有過失
          。
        (2)又自被告行向之現場照片1 紙（警卷第12頁下方）觀
          之，被告行至案發地點交叉路口時，右邊有一水泥矮
          牆妨礙視線，則被告行經該處時，既係無號誌之交叉
          路口，其應禮讓之右邊車道復有障礙物，更應該減速
          ，作隨時停車之準備，被告雖辯稱其有減速云云，但
          此所謂減速非指速度有降下即為足，應該將速度減到
          足以隨時作停車反應之程度，是其所辯，亦不足採，
          而有過失。
        (3)再者被告至案發交叉路口時，右邊固有水泥矮牆，惟
          該水泥矮牆距離交叉路口仍有被告足以反應之一段距
          離，惟被告未及注意車前狀況，與告訴人發生碰撞，
          亦有過失。
        (4)被告固有前開過失已如前述，惟證人甲○○於本院96
          年9 月5 日審理時，就車禍發生之詳細情形、撞擊部
          位等細節問題，均以撞擊頭暈含糊其詞，而從被告所
          提出之車損照片4 紙（原審卷第15、16頁）及所提出
          之弘泰汽車保養廠工作單影本1 紙（本院卷第13頁）
          可見被告自用小客車前車頭部分並無明顯擦撞痕跡，
          反而右前車側部位有撞擊凹痕，且右後視鏡垂落，右
          前擋風玻璃也有龜裂，被告亦於本院96年9 月5 日審
          理時說明因經濟問題，先處理擋風玻璃，而未修理板
          金等語，顯現被告自用小客車撞擊部位應在右前車側
          無誤，此觀告訴人並未提及其左下肢有何傷害益明，
          是在此情況下，應係告訴人騎乘機車撞擊被告自用小
          客車無誤，顯見告訴人亦未注意車前狀況，也有過失
          。
      4.告訴人傷勢係本案車禍所致：
        被告雖辯稱其送被告至雲林華濟醫院時，並未聽到醫生
        提及告訴人有骨折，因認告訴人所稱有骨折乃屬舊傷云
        云，惟查告訴人於案發當日先由被告送至雲林華濟醫院
        就診後，因仍感不適，由告訴人之子送往中國醫院大學
        附設醫院就診，診斷出告訴人受有左股盆骨折、左第6
        、7肋骨骨折等傷害之事實，業據告訴人於本院96 年9
        月5日審理時證稱甚詳，並有中國醫藥大學附設醫院95
        年9 月16日中市衛字第35號之診斷證明書1 紙（警卷第
        11頁）附卷可考，足認其確因本件車禍受有上述傷勢，
        可以認定。
    (三)綜上所述，被告因過失使告訴人受有傷害，且有因果關係
      存在，本件事證明確，被告犯行堪以認定，應依法論科。
二、論罪科刑之理由：
    (一)核被告乙○○所為，係犯刑法第284 條第1 項前段過失傷
      害罪。
    (二)被告汽車駕駛人，並無駕駛執照駕車，因而致告訴人受傷
      ，應依道路交通管理處罰條例第86條第1項，加重其刑。
    (三)原審以被告罪證明確，因予論罪科刑，然查本件被告犯行
      在96年4 月24日前，合於減刑之條件，而原審未及審酌於
      此，被告上訴意旨否認犯行固無理由，惟原判決既有上開
      之不當，自應由本院撤銷改判。
    (四)爰審酌被告並無前科，有臺灣高等法院被告前案紀錄表1
      份附卷可考，其無駕駛執照，竟仍駕車上路，並因未禮讓
      右方車，未減速及注意車前狀況，與同樣未注意車前狀況
      之告訴人發生碰撞，致告訴人成傷，及犯後否認犯罪，已
      支付告訴人在華濟醫院部分之醫療費用，有雲林華濟醫院
      醫療費用收據2 紙（本院卷第14頁）在卷足憑等犯罪之動
      機、目的、手段及造成之損害等一切情狀，量處如主文所
      示之刑，並諭知易科罰金之標準。
    (五)又被告犯行於96年4 月24日前，合於減刑之條件，應依中
      華民國96年罪犯減刑條例第2 條第1 項第3 款、第7 條，
      於裁判時均諭知其宣告刑及按上開量處之宣告刑減得之刑
      ，並諭知易科罰金之標準。
    (六)本院審酌被告並無前科，未曾因故意犯罪而受有期徒刑以
      上刑之宣告，有臺灣高等法院被告前案紀錄表1 份在卷可
      稽，其已支付部分醫療費用已如前述，信經此教訓後，應
      知警惕，當無再犯之虞，本院因認對其所宣告之刑，以暫
      不執行為適當，爰依刑法第74條第1 項第1 款規定，併予
      宣告緩刑2 年，以勵自新。
三、應依刑事訴訟法第455 條之1 第1 項、第3 項、第369 條第
    1 項前段、第364 條、第299 條第1 項前段，道路交通管理
    處罰條例第86條第1 項，刑法284 條第1 項前段、第41條第
    1 項前段、第74條第1 項第1 款，刑法施行法第1 條之1 ，
    中華民國96年罪犯減刑條例第2 條第1 項第3 款、第7 條，
    判決如主文。
本案經檢察官蕭如娟到庭執行職務
中　　華　　民　　國　　96　　年　　9 　　月　　19　　日
                  刑事第三庭審判長法  官  林輝煌
                                  法  官  陳銘壎
                                  法  官  李貞瑩
以上正本證明與原本無異。
本件不得上訴。
                                  書記官  金雅芳
中　　華　　民　　國　　96　　年　　9 　　月　　19　　日
附錄本案論罪科刑法條全文
中華民國刑法第284條（過失傷害罪）
因過失傷害人者，處 6 月以下有期徒刑、拘役或 5 百元以下罰
金，致重傷者，處1 年以下有期徒刑、拘役或5 百元以下罰金。
從事業務之人，因業務上之過失傷害人者，處 1 年以下有期徒刑
、拘役或1 千元以下罰金，致重傷者，處 3 年以下有期徒刑、
拘役或2 千元以下罰金。
